【裁判字號】    94,勞訴,5
【裁判日期】    950329
【裁判案由】    損害賠償等
【裁判全文】
臺灣基隆地方法院民事判決               94年度勞訴字第5號
原      告  丁○○
訴訟代理人  孫隆賢律師
被      告  大中華保全股份有限公司基隆分公司
法定代理人  乙○○
訴訟代理人  甲○○
被      告  戊○○
上列當事人間損害賠償等事件，本院於95年3月15日言詞辯論
終結，判決如下：
    主  文
被告戊○○應給付原告新臺幣參萬貳仟參佰柒拾元，及自民國九
十四年十一月二十三日起至清償日止按年息百分之五計算之利息
。
原告與被告大中華保全股份有限公司基隆分公司間僱傭關係存在
。
被告大中華保全股份有限公司基隆分公司應給付原告新台幣柒仟
捌佰伍拾伍元。
原告其餘之訴駁回。
訴訟費用由被告負擔百分之一，餘由原告負擔。
本判決第一、三項得假執行。
原告其餘假執行之聲請駁回。
    事實及理由
壹、原告方面：
一、緣原告與被告戊○○均係受僱於被告大中華保全股份有限公
    司基隆分公司（下稱大中華公司），均被指派至天驕社區負
    責社區之維護工作，被告戊○○擔任隊長，原告則擔任副組
    長，94年7月6日晚間，由原告負責站車道，因社區總幹事王
    愛國要求原告辦理其他事情，因而原告請另一同事邱石山代
    為執行職務，嗣邱石山又請華雲飛代行職務，為被告戊○○
    發見，由於華雲飛係新到人員，依公司規定不得站車道，即
    質問原告何以由新警衛值班，不聽其調度，並即動手毆打原
    告，原告本待防衛，邱石山竟自後將原告抱住，由戊○○以
    鈍器毆打，致原告受有右耳下裂傷，腹部鈍傷，頭部鈍傷，
    原告受傷之後，乃依規定向副總經理計豫民請假在家養病，
    但原告自此竟一反常態，延至94年7月26日前往長庚醫院就
    醫，方發見精神異常，當日又送往台北市立聯合醫院診斷後
    證明係躁鬱症，治療迄今尚未痊癒，此期間原告除在長庚、
    台北市立聯合醫院就診外，並曾在李兆麟診所就醫，另亦自
    購外傷藥治療，共支出新台幣（下同）149,230元。
二、按被告戊○○係被告大中華公司之受僱人，受公司之命令，
    為公司執行職務，管理、指揮原告，今其於執行職務，故意
    不法侵害原告之身體健康，造成原告財產上之損害已支出
    149,230元，且精神上遭受無比之痛苦，因此，就財產及非
    財產上之損害依民法第184條、第188條、第193條、第195
    條請求被告連帶給付650,000元。
三、原告於94年2月5日起受僱於被告大中華公司，每月薪資
    20,500元，並未定有期限，詎知原告為被告戊○○執行職務
    所傷之後，非但未予慰問賠償，並置原告其母己○○先後代
    為請假於不顧，竟捏造原告無故曠職三日以上而終止契約，
    其終止顯不生法律上之效力，為此請求確認原告與被告大中
    華公司間之僱佣關係存在，並被告大中華公司仍自94年7月
    份起至原告返還公司上班日止，仍應按月給付原薪20500 元
    ，而迄至原告起訴之日止，屆期之薪資已有3個月，因此被
    告大中華公司應給付原告61,500元，及自94年10月份起至原
    告返回公司上班之日止，按月給付20,500元。
四、基於前述，聲明：
（一）被告戊○○與被告大中華公司應連帶給付原告650,000元
      及自起訴狀繕本送達被告最後日之翌日起算至清償日止，
      按年利率百分之五計算之利息。
（二）確認原告與被告大中華公司間僱佣關係存在。
（三）被告大中華公司應給付61,500元，及自民國94年10月份起
      至原告回被告公司上班日止，按月給付薪資20,500元。
（四）第1、3項聲明部分，願供擔保，請准宣告假執行。
貳、被告方面：
一、被告大中華公司部分：
（一）事件發生之後，將之調離至「龍騰大地」社區工作，詎原
      告卻拒不報到又拒接電話，直達三日後，被告始依勞基法
      第12條第6款之規定，於94年7月20日發佈原告解雇之命令
      ，原告與其之僱傭關係已不復存在，是以原告據以要求薪
      資之事項，業無所依存。
（二）原告未依公司規定辦理請假手續，其所休之一星期病假，
      不能以病假計算，故曠職起算日應從94年7月11日起算，
      非自94年7月18日起算，故被告可依法終止僱傭契約。
（三）基於前述，聲明如下：請求判決駁回原告之訴。
二、被告戊○○部分：
（一）被告戊○○僅承認與原告相互推擠，原告之傷應係推擠過
      程撞倒現場物品所導致，並非其毆打所致。
（二）基於前述，聲明：駁回原告之訴。
參、得心證之理由：
一、按訴狀送達後，原告不得將原訴變更或追加他訴，但減縮應
    受判決事項之聲明者不在此限，民事訴訟法第255條第1項第
    3款定有明文。查本件原告訴之聲明第三項原係請求被告大
    中華公司應給付原告給付81,000元，及自民國94年10月起至
    原告返回公司上班之日止，按月給付27,000元；嗣變更該項
    請求為被告大中華公司應給付原告給付61,500元，及自民國
    94年10月起至原告返回公司上班之日止，按月給付20,500元
    此乃聲明之減縮，依前揭規定，應予准許。
二、經整理兩造爭點如下：
（一）兩造不爭執之點：
  １、94年7月6日晚間在天驕社區，原告與被告戊○○有互相拉
      扯。
  ２、原告與被告戊○○在發生傷害事件當時均為大中華的員工
      。
  ３、原告在職期間每月本薪是20,500元。
  ４、原告從94年7月7日以後，就沒有上班。
（二）兩造爭執之點為：
  １、原告有無因被告戊○○之拉扯而受傷？
  ２、被告戊○○打人是否為執行職務之行為？被告大中華公司
      是否要負連帶責任？
  ３、原告所支出之醫藥費是否與被告戊○○拉扯有因果關係？
  ４、被告戊○○是否應支付精神慰撫金？
  ５、原告未上班是無故曠職或合法請假？
  ６、被告大中華公司是否已合法終止與原告間之僱傭契約？
三、原告主張於94年7月6日遭被告戊○○傷害，致受右耳下裂傷
    、腹部鈍傷、頭部鈍傷及躁鬱症等傷害。被告戊○○雖承認
    當日與原告發生拉扯，但否認原告之傷害為其造成。而查原
    告主張上揭事實，業據提出證人丙○○於94年12月21日到院
    證述被告戊○○動手毆打原告頭部，拿電風扇丟原告身體等
    語。又有長庚醫院基隆分院診斷證明書1紙在卷可參。是以
    原告因被告傷害導致受有右耳下裂傷、腹部鈍傷、頭部鈍傷
    等傷害，要堪認定為真。至於原告是否罹患躁鬱症，因並無
    診斷證明書可資佐證，且縱然原告確實罹患躁鬱症亦無證據
    足以證明與被告戊○○之傷害行為具有因果關係，是以原告
    主張其因被告戊○○之傷害罹患躁鬱症部分，並不足採。
四、而按民法第188條所定僱傭人之連帶賠償責任，以受僱人因
    執行職務不法侵害他人之權利，始有其適用。倘係受僱人個
    人之犯罪行為而與執行職務無關，即與該條要件不符合，殊
    無因受僱人濫用職務或與執行職務之時間或處所有密切關係
    之行為，其外觀在客觀上任與職務有關，不法侵害他人之權
    利，遽認僱傭人應與該受僱人負連帶賠償責任。查原告與戊
    ○○在發生傷害事件當時雖均為被告大中華公司的員工，但
    被告戊○○對原告傷害之行為，並非執行公司指示之職務，
    亦非執行職務所必要，應係其私人恩怨問題，核與民法第
    188條第1項之要件不合，因此原告請求被告大中華公司依據
    民法第188條規定負連帶賠償之責要無理由。
五、按不法侵害他人之身體或健康者，對於被害人因此喪失或減
    少勞動能力或增加生活上之需要，應負損害賠償責任；不法
    侵害他人之身體、健康者，被害人雖非財產上之損害，亦得
    請求賠償相當之金額，民法第193條第1項、第195條第1項前
    段分別定有明文。原告依上開規定，請求被告對其所受損害
    負賠償之責，洵屬有據，爰就原告各項請求金額有無理由，
    逐一說明如下：
（一）醫療費用部分：
      原告主張因被告戊○○之傷害行為，支出醫藥費共計
      149,230元，雖提出提出醫藥收據15張為證。但因原告僅
      提出長庚醫院之診斷證明書，堪認原告確實因被告戊○○
      之傷害行為曾往長庚醫院就診，因此其中分別於94年7月7
      日、7月26日、8月3日、9月10日、9月12日等前往長庚醫
      院就診之醫療費收據7張堪認與本件被告戊○○之傷害行
      為相關，而依據其上記載之收據金額合計原告支出醫藥費
      為2,370元（480＋100＋570＋100＋390＋390＋340＝
      2,370 ），原告請求被告給付被告戊○○賠償此部分醫藥
      費要屬可採。至於長庚醫院醫藥收據上記載之健保醫療費
      用金額乃係由健康保險局逕行給付予訴外人長庚紀念醫院
      ，原告就該部分並未支出，其請求被告戊○○給付該部分
      賠償額，要屬無據。另原告所提出東生中藥行、李兆麟診
      所、台北市立聯合醫院之收據，均無法認定該部分支出與
      被告戊○○之傷害行為具有因果關係，其不得請求被告戊
      ○○賠償該部分金額。
（二）精神慰撫金部分：
      查原告因遭被告戊○○打傷，有右耳下裂傷，腹部鈍傷，
      頭部鈍傷，有長庚醫院診斷證明書乙份附卷可稽，則原告
      身體受傷需要就診醫療確實會造成精神上之痛苦，因此原
      告請求被告給付精神慰撫金要屬有據。爰審酌原告所受傷
      害非重、兩造均係擔任保全員之勞工身分，認原告請求慰
      撫金以30,000元為適當。原告逾該部分之請求顯屬過高，
      應予駁回。
（三）依據前述，原告應得請求被告戊○○賠償32,370元（
      2,370＋30,000＝32,370），逾此部分之請求金額顯屬過
      高，應予駁回。
六、次按終止契約應向他方當事人以意思表示為之，民法第263
    條、第258條設有規定。並依據同法第95條第1項前段規定，
    非對話而為意思表示者，其意思表示，以通知達到相對人時
    ，發生效力。原告主張其與被告大中華公司間僱傭契約仍然
    存在，被告大中華公司固承認曾與原告成立僱傭契約，但辯
    稱業於94年7月20日以張貼公告之方式終止與原告間之僱傭
    契約。然查，原告自94年7月7日起即未前往公司上班，因此
    被告大中華公司僅在公司張貼公告，其所為終止系爭僱傭契
    約之意思表示並未到達原告，依據前揭法律規定，被告大中
    華公司終止系爭僱傭契約之意思表示尚未生效，則系爭僱傭
    契約顯然尚未經終止，仍合法有效存在。是以原告主張確認
    其與被告大中華公司間之僱傭契約存在，為有理由。
七、末按民法第482條規定，稱僱傭者，謂當事人約定，一方於
    一定或不定之期限內為他方服勞務，他方給付報酬之契約。
    因此足認僱傭契約乃為雙務契約，僱用人固有給付薪資報酬
    之義務，但此乃基於受僱人業已合法提出勞務之前提。是以
    原告如未合法提出勞務其即不得請求被告大中華公司給付薪
    資。經查：
（一）94年7月1日起至同年月6日共計6日期間：
      兩造對於原告係自94年7月7日起方未上班不爭執，是以原
      告94年7月1日起至7月6日間已合法提出勞務，首堪認定，
      則原告應得請求被告給付該段時間之薪資。原告月薪為
      20,500元，折算日薪應為683元（20,500÷30≒683），此
      6日之日薪合計為4,098元，原告請求被告大中華公司給付
      ，應予准許。
（二）94年7月7日起同年月17日共計11日期間：
      另依據被告所提出之證人計豫民即被告大中華公司副總經
      理於95年1月13日到院證述，已同意原告得請病假至94年
      7月17日止，同年月18日至龍騰社區報到即可等語。因此
      堪認原告94年7月7日起至94年7月17日止提供勞務之義務
      ，業據原告以准許病假方式免除之，又參照勞工請假規則
      第4條第2項規定，普通傷病假一年內未超過三十日部分，
      工資折半發給。是以原告自得請求被告此段11日病假期間
      一半薪資3,757元之給付（683×11÷2≒3,757）。
（三）94年7月18日起至被原告返回公司工作之日止：
      94年7月18日起，原告並未上班提供勞務，為兩造所不爭
      執，原告雖主張已由其母己○○向被告大中華公司請假獲
      准，並提出證人己○○為證。但原告該部分主張業據被告
      大中華公司否認。而按勞工請假規則第10條前段規定，勞
      工請假時，應於事前親自以口頭或書面敘明請假理由及日
      數。但遇有急病或緊急事故，得委託他人代辦請假手續。
      因此足見勞工請假須由本人親自為之方屬合法，原告主張
      原告之母己○○代原告辦理請假，並未舉證當時原告患有
      急病或緊急事故無法親自辦理，是以己○○代原告辦理請
      假手續於法不合。另依據上揭法律規定勞工請假亦需表明
      請假日數，雇主於准許勞工請假時，為方便管理勞工之出
      勤狀況，若有准許之病假必然告知明確之日數，然依據證
      人己○○所述，計豫民係同意原告身體好才上班，此實與
      法律規定及常情不符，因此證人己○○稱被告大中華公司
      同意原告並無截止日期之病假顯無可採。是以原告94年7
      月18日以後乃屬曠職，亦即未依法提出勞務，則其請求94
      年7月18日以後之薪資於法無據。
（四）依據前述，原告僅能請求被告大中華公司給付7,855元之
      薪資（4,098＋3,757＝7,855）。
八、綜上所述，原告依據侵權行為請求被告戊○○給付32,370元
    ，及確認與被告大中華公司僱傭關係存在，及依據僱傭契約
    請求被告大中華公司給付7,855元薪資等，於法有據，均應
    予准許，逾上揭部分之請求，均無理由，應予駁回。
九、本判決原告勝訴部分，因命被告給付金額未逾500,000元，
    依法應依職權宣告假執行；至原告敗訴部分，其假執行聲請
    失其附麗，應予駁回。
八、據上論結，本件原告之訴，為一部有理由，一部無理由，依
    民事訴訟法第79條、第85條第1項、第390條第2項，判決如
    主文。
中    華    民    國    95    年    3     月    29    日
                  臺灣基隆地方法院民事庭
                          法  官  王翠芬
以上正本係照原本作成。
對於本件判決如有不服，應於收受送達後20日內向本院提出上訴
書狀，敘述上訴之理由，上訴於臺灣高等法院，並按他造當事人
之人數附具繕本。
中    華    民    國    95    年    3     月    29    日
                        書記官  修丕龍


司法院資訊處製作；財團法人民間司法改革基金會備份。
